臺灣高雄地方法院民事判決
110年度鳳簡字第598號
原      告  柯宏龍  
訴訟代理人  柯姿容  
被      告  張相澤  

            BUI THI MINH AN(裴氏明安)


上列當事人間請求損害賠償事件，原告提起刑事附帶民事訴訟，
經本院刑事庭移送前來（110年度簡附民字第158號），本院於民
國111年8月30日言詞辯論終結，本院判決如下：
    主  文
被告張相澤應給付原告新臺幣參拾萬元，及自民國一百一十年六
月十二日起至清償日止，按週年利率百分之五計算之利息。
原告其餘之訴駁回。
訴訟費用新臺幣參仟貳佰元由原告負擔。
本判決第一項得假執行。
    事實及理由
一、被告張相澤經合法通知，無正當理由未於言詞辯論期日到場
    ，核無民事訴訟法第386條所列各款情形，爰依原告之聲請
    ，由其一造辯論而為判決。
二、原告主張：
  ㈠被告張相澤明知社會上詐騙案件層出不窮，詐欺集團經常利
    用他人申辦之行動電話號門號行使詐術，獲取不法利益並逃
    避執法人員之追查，且依一般社會生活之通常經驗，可預見
    將自己申設之行動電話門號提供他人使用，該他人極可能以
    該行動電話門號作為詐欺取財犯罪之工具，而幫助他人遂行
    詐欺取財犯行，竟仍不違背其本意，基於幫助他人詐欺取財
    之不確定故意，於不詳時地，將其向台灣大哥大股份有限公
    司申辦門號0000000000號（下稱系爭門號）行動電話SIM卡
    ，交予真實姓名年籍不詳之人。嗣該姓名年籍不詳之人取得
    系爭門號後，即與其所屬詐欺集團成員，共同意圖為自己不
    法之所有，基於詐欺取財之犯意聯絡，於民國109年3月15日
    16時8分許以系爭門號撥打給原告，佯稱為其友人曾鈺誠因
    之前手機遺失，先要求原告將其加入LINE之通訊軟體以便聯
    繫，嗣後於同月17日又以系爭門號撥打電話給原告，但未接
    通，於109年3月17日10時35分許，原告回撥系爭門號時，
    佯為原告之友人曾鈺誠，向原告誆稱：欲借款新臺幣（下同
    ）300,000元，得於3月20日還款云云，致原告陷於錯誤，匯
    款300,000元至被告BUI THI MINH AN(裴氏明安)所有中華郵
    政股份有限公司帳號0000000-0000000號帳戶（下稱系爭帳
    戶）內。嗣經原告於109年3月19日發覺受騙，而報警循線查
    獲，原告乃受有300,000元之損失。被告張相澤涉犯詐欺罪
    嫌，經臺灣高雄地方檢察署（下稱高雄地檢署）檢察官偵查
    後，以109年度偵字第20829號為聲請簡易判決處刑，現由本
    院刑事庭以110年度簡字第1713號審理中。
　㈡被告BUI THI MINH AN(裴氏明安)明知提供個人金融帳戶存摺
    、提款卡、密碼予他人，該帳戶可能遭當作人頭帳戶而成為
    詐欺等財產罪之工具，因而幫助詐欺取財等財產犯罪，仍於
    109年3月17日前某日，將其所有之系爭帳戶存摺、提款卡交
    予真實姓名年籍不詳之人，並依其指示更改密碼，致原告前
    揭被詐騙之300,000元匯入系爭帳戶，遭詐欺集團領取一空
    。被告BUI THI MINH AN(裴氏明安)涉犯詐欺罪嫌，雖經高
    雄地檢署檢察官偵查後認無犯罪嫌疑，以109年度偵字第208
    29號為不起訴處分，並經臺灣高等檢察署高雄檢察分署以11
    0年度上聲議字第1107號處分書駁回再議確定，但縱認被告B
    UI THI MINH AN(裴氏明安)無詐欺之故意，然其就保管系爭
    帳戶存摺、提款卡、密碼仍具有過失，應負侵權行為責任甚
    明。
　㈢綜上，被告張相澤提供系爭門號，被告裴氏明安提供系爭帳
    戶、提款卡、密碼給詐騙集團之行為，客觀上為原告遭受詐
    欺並受有損害之共同原因，與詐騙集團成員間有行為關連共
    同，故應就原告所受之300,000元損害，依民法第184條第1
    項、第185條第1項、第2項規定，連帶負損害賠償責任。爰
    依侵權行為之法律關係提起本訴等語。並聲明：被告應連帶
    給付原告300,000元，及自刑事附帶民事訴訟起訴狀繕本送
    達翌日起至清償日止，按年息5％計算之利息。
三、被告則以：
　㈠被告張相澤未於言詞辯論期日到場，亦未提出書狀做任何聲
    明或陳述。
　㈡被告BUI THI MINH AN(裴氏明安)：
　⒈BUI THI MINH AN(裴氏明安)否認有侵權行為之事實存在，依
    民事訴訟法第277條規定及最高法院109年度台上字第912號
    民事判決意旨，原告應就此權利發生事實負舉證責任：
　⑴經查，BUI THI MINH AN(裴氏明安)係因求職遭詐欺致其所有
    之系爭帳戶遭不法詐欺集團騙取，並作為詐欺犯罪行為之用
    ，應同屬該案件中之被害人，BUI THI MINH AN(裴氏明安)
    不具詐欺之主觀故意，且BUI THI MINH AN(裴氏明安)業經
    檢察官偵查後認無詐欺之故意而為不起訴處分。
　⑵又原告起訴主張之理論基礎，顯然係基於一般常態下金融帳
    戶所有權人將金融帳戶主動「借他人使用」甚至「出賣帳戶
    牟利」等情形下，亦即帳戶所有權人是「明知並有意」將帳
    戶交付出去的情形為基礎，進而為上開主張。惟查，BUI 
　　THI MINH AN(裴氏明安)係遭「詐欺」且並非係「明知並有
    意」要將帳戶交付出去之情形迥不相牟，實不可相提並論，
    基此，足認原告主張並不足以推論出BUI THI MINH AN(裴氏
    明安)就系爭帳戶之保管有何過失可言。
　⑶退步言之，如本院認BUI THI MINH AN(裴氏明安)就保管系爭
    帳戶有過失（純屬假設，非表自認），然查BUI THI MINH A
    N(裴氏明安)因求職誤信遭詐欺，致遭騙取日常生活所使用
    之系爭帳戶之原因行為，通常不必然皆致發生原告被騙而匯
    款予詐欺集團之損害結果，故依實務見解（最高法院98年度
    台上字第673號民事判決意旨），不能僅以BUI THI MINH AN
    (裴氏明安)就保管系爭帳戶有過失（純屬假設，非表自認）
    ，即認BUI THI MINH AN(裴氏明安)遭騙取系爭帳戶之原因
    行為與原告之匯款結果間具有相當因果關係存在。
　⑷此外，原告並未提出其他足以證明BUI THI MINH AN(裴氏明
    安)有何侵權行為成立要件之其他積極證據以實其說。
　⑸綜上，原告主張主張BUI THI MINH AN(裴氏明安)應負侵權行
    為損害賠償之責，實無理由。
  ⒉BUI THI MINH AN(裴氏明安)並無任何成立侵權行為之事實，
    自無成立共同侵權行為之餘地：
　⑴按共同侵權行為須以各行為人之行為皆成立侵權行為為要件
    （最高法院84年度台上字第2263號、84年度台上字第798號
    、84年度台再字第9號民事判決意旨參照）。
  ⑵經查，BUI THI MINH AN(裴氏明安)係因求職誤信遭詐欺，致
    交付其日常使用之系爭帳戶，並不具詐欺之故意，且因係遭
    詐欺而交付系爭帳戶，自無違反任何注意義務之情形，是就
    保管系爭帳戶亦無任何過失可言，況原告亦未提出其他證據
    證明BUI THI MINH AN(裴氏明安)有何成立侵權行為之事實
    ，已如前述，足認BUI THI MINH AN(裴氏明安)並不具備侵
    權行為之要件。從而，BUI THI MINH AN(裴氏明安)並未成
    立侵權行為，依上開判決意旨，BUI THI MINH AN(裴氏明安
    )要無成立共同侵權行為之餘地，又原告亦未提出其他積極
    證據證明BUI THI MINH AN(裴氏明安)有何共同侵權行為之
    事實，是以原告主張BUI THI MINH AN(裴氏明安)涉有共同
    侵權行為而應共負連帶損害賠償責任等云云，於法無據，亦
    無理由等語，資為抗辯。並聲明：㈠原告之訴駁回；㈡如受不
    利判決，願供擔保請准宣告免為假執行。
四、本院得心證之理由：
　㈠被告張相澤部分：
　⒈原告主張之上開事實，業據提出臺灣高雄地方檢察署檢察官1
    09年度偵字第 2089號起訴書為證（見本院卷第17頁至第19
    頁）。而被告張相澤前因將系爭門號提供詐騙集團使用，經
    本院刑事庭依相關事證，認定被告此部分涉犯幫助詐欺取財
    罪，而以110年度簡字第1713號刑事判決有期徒刑4月，如易
    科罰金，以新台幣一千元折算一日在案，經被告提起上訴，
    亦遭駁回上訴確定在案，有本院依職權於司法院網站列印之
    本院110年度簡字第1713號、本院110年度簡上字第236號刑
    事判決書在卷可稽（見本院卷第155頁至第163頁），經核無
    誤。又被告已於相當時期受合法通知，然於言詞辯論期日不
    到場，亦未提出書狀作何聲明或陳述。是原告主張被告依侵
    權行為之法律關係，應對其負擔損害賠償責任，即屬有據。
  ⒉按因故意或過失，不法侵害他人之權利者，負損害賠償責任
    ；又數人共同不法侵害他人之權利者，連帶負損害賠償責任
    ，民法第184條第1項前段、第185條第1項前段分別定有明文
    。是以，加害人於共同侵害權利之目的範圍內，各自分擔實
    行行為之一部，而互相利用他人之行為，以達其目的者，仍
    不失為共同侵權行為人，而應對於全部所發生之結果，連帶
    負損害賠償責任（最高法院78年度台上字第2479號判決意旨
    參照）。衡以被告與其他不詳姓名之詐騙集團成員係以各自
    分工之方式，以達侵害原告財產之目的，揆諸前揭說明，就
    原告因遭詐騙而匯入系爭帳戶所受之損害300,000元，被告
    即應負共同侵權行為之賠償責任。是原告請求被告給付300,
    000元，於法有據，應予准許。
  ⒊次按給付無確定期限者，債務人於債權人得請求給付時，經
    其催告而未為給付，自受催告時起，負遲延責任；又遲延之
    債務，以支付金錢為標的者，債權人得請求依法定利率計算
    之遲延利息；而應付利息之債務，其利率未經約定，亦無法
    律可據者，週年利率為百分之5，民法第229條第2項、第233
    條第1項前段、第203條分別定有明文。本件原告對被告之損
    害賠償債權，核屬無確定期限之給付。從而，原告請求被告
    給付自起訴狀繕本送達被告翌日即111年6月12日（見本院11
    0年度簡附民字第158號卷第21頁送達證書）起至清償日止，
    按週年利率百分之5計算之利息，與上開規定，核無不合，
    應予准許。
　㈡被告斐氏明安部分：
　1.按「因故意或過失，不法侵害他人之權利者，負損害賠償責
    任。」、「數人共同不法侵害他人之權利者，連帶負損害賠
    償責任。不能知其中孰為加害人者亦同。造意人及幫助人，
    視為共同行為人。」民法184 條第1 項、第185 條定有明文
    。又民法第185 條第2 項所稱之幫助人，係指幫助他人使其
    容易遂行侵權行為之人，其主觀上須有故意或過失，客觀上
    對於結果須有相當因果關係，始須連帶負損害賠償責任。民
    法第184 條第1 項前項規定侵權行為以故意或過失不法侵害
    他人之權利為成立要件，故主張對造應負侵權行為責任者，
    應就對造之有故意或過失負舉證責任；又依民法第184 條第
    1 項前段規定，侵權行為之成立，須行為人因故意過失不法
    侵害他人權利，亦即行為人須具備歸責性、違法性，並不法
    行為與損害間有因果關係，始能成立，且主張侵權行為損害
    賠償請求權之人，對於侵權行為之成立要件應負舉證責任。
    就歸責事由而言，無論行為人因作為或不作為而生之侵權責
    任，均以行為人負有注意義務為前提，在當事人間無一定之
    特殊關係（如當事人間為不相識之陌生人）之情形下，行  
    為人對於他人並不負一般防範損害之注意義務（參照最高  
    法院58年台上字第1421號民事判例、最高法院100年度台上 
     字第328號民事判決）。據此，原告自應舉證被告有何可歸
      責之故意或過失幫助詐欺之侵權行為。
  2.經查，原告主張遭被告斐氏明安與張相澤共同詐欺30萬元之
    事實，雖據提出前揭臺灣高雄地方檢察署檢察官起訴張相澤
    之聲請簡易判決處刑書及不起訴被告斐氏明安之不起訴處分
    書為證，惟除被告張相澤業經本院判決應負返還前開30萬元
    及法定遲延利息，已如前述外，被告斐氏明安則否認原告之
    主張，並以前詞置辯。本院審酌被告斐氏明安自103年起雖
    曾數次入境臺灣，有入出境查詢資料在卷可查（卷第131頁
    ），然其於案發之時仍為留學之外籍人士，對於社會上之詐
    騙資訊，除非有人告知或親身經歷，否則礙於語言、文化及
    社會環境之生疏，於求職時，確實難以判斷或發覺對方要求
    短暫交付金融機構提款卡、存摺等資料再予返還之話術，係
    為詐騙他人錢財所等情，以及原告對於被告斐氏明安提起詐
    欺罪之告訴一案，經臺灣高雄地方檢察署承辦檢察官偵查結
    果，亦以查無被告斐氏明安對於提供金融機構存款存摺、提
    款卡、密碼等資料予他人，即有可能遭人盜領或被詐欺集團
    作為人頭帳戶使用一情有所認識，以及考量詐欺集團詐騙手
    法花招百出，無所不騙，除以電話詐欺民眾匯款之外，利用
    刊登求職廣告或申辦貸款等手法，引誘無知民眾上門求助，
    騙取可逃避執法人員追查之行動電話門號、金融機構存款帳
    供渠等使用，而認為該案之證據資料在證據法則上既可對斐
    氏明安為有利之存疑，而無法依客觀方法完全排除此項合理
    可疑，且此尚未達一般人均不致有所懷疑並可確信被告之真
    實程度，依罪疑唯輕之刑事訴訟法原則，尚無以詐欺罪名相
    繩之餘地等為由，為不起訴處分，此有該署109年度偵字第2
    0829號不起訴處分書一份在卷可查，並經本院依職權調閱該
    偵字案卷宗核閱屬實，足認原告無法提出積極證據證明被告
    斐氏明安明係知詐騙集團之詐騙意圖，仍故意提供自身之金
    融機構提款卡等供對方使用，自難認定被告有故意有詐騙或
    幫忙詐騙原告30萬元之侵權行為。原告前開所辯，堪以採信
    。
　⒊次查，所謂過失，實務上係指行為人具有應注意能注意而不
    注意之可歸責之主觀條件。本件被告是否構成過失侵權行為
    ，係以被告違反預見及預防侵害他人權利之行為義務為前提
    ，而二造互不相識，被告對原告之財產並不具有防範損害之
    注意義務，是以被告交付帳戶予他人之行為，難認具有過失
    之歸責事由，亦與民法侵權行為之成立要件不合。原告雖主
    張被告因過失聽信詐騙集團成員所述，交付系爭帳戶提款卡
    等物件，應負過失責任云云。惟如上所述，被告對此原告受
    詐騙之款項並無防範損害之注意義務，故難認為被告有可歸
    責之過失行為可言。是以原告既未能舉證證明被告有何其他
    可歸責之過失行為，即難謂被告應負過失之侵權行為損害賠
    償責任。綜上所述，被告雖有交付提款卡等銀行帳戶物件之
    行為，但查無有何其他幫助詐騙集團為詐欺等不法行為之具
    體事證。從而，原告依侵權行為之法律關係請求被告應與共
    同被告張相澤連帶賠償原告30 萬元及法定遲延利息，自屬
    無理由，不應准許。
五、綜上所述，原告依侵權行為之法律關係，請求被告張相澤給
    付300,000元，及自刑事附帶民事訴訟起訴狀繕本送達翌日
    即110年6月12日起至清償日止，按年息5％計算之利息，為有
    理由，應予准許；逾此範圍之請求，為無理由，應予駁回。
六、本件事證已臻明確，兩造其餘攻擊防禦方法及舉證，或與本
    案之爭點無涉，或與判決之結果不生影響，爰不一一論列，
    附此敘明。
七、本件原告勝訴部分，係就民事訴訟法第427條訴訟適用簡易
    程序所為被告敗訴之判決，爰依同法第389條第1項第3款規
    定，依職權宣告假執行。
八、本件原告係於刑事訴訟程序提起民事訴訟，經本院刑事庭裁
    定移送前來，依刑事訴訟法第504條第2項規定，本無庸繳納
    裁判費。惟原告請求被告BUI THI MINH AN(裴氏明安)應連
    帶給付300,000元本息部分，因刑事判決未認定被告BUI THI
     MINH AN(裴氏明安)為共犯，依法應徵裁判費3,200元，而
    原告此部分之請求因無理由而經駁回，已如前述，故本院認
    此部分之裁判費應由原告負擔較屬適當，爰依民事訴訟法第
    78條規定，諭知如主文第3項所示。
中　　華　　民　　國　　111 　年　　9 　　月　　20　　日
          　　　　鳳山簡易庭  法　官  吳文婷
上為正本係照原本作成。
如不服本判決，應於送達後20日內，向本院提出上訴狀並表明上
訴理由。（均須按他造當事人之人數附繕本） 
中　　華　　民　　國　　111 　年　　9 　　月　　20　　日
                              書記官  洪嘉慧